臺灣嘉義地方法院民事裁定
110年度監宣字第233號
聲  請  人  吳長岳  

相  對  人  吳李碧珠

關  係  人  吳梓謨  
                      居嘉義縣○○鄉○○村○○000號                          身分證統一編號：Z000000000號
            吳梓楠  
            吳梓宏  

            吳姜音  
上列聲請人聲請監護宣告事件，本院裁定如下：
    主    文
一、宣告吳李碧珠（女、民國00年0月00日生、身分證統一編號
    ：Z000000000號）為受監護宣告之人。
二、選任吳長岳（男、民國00年0月0日生、身分證統一編號：Z0
    00000000號）為受監護宣告之人吳李碧珠之監護人。
三、指定吳梓謨（男、50年8月1日生、身分證統一編號：Z00000
    0000號）為會同開具財產清冊之人。
四、聲請程序費用由受監護宣告之人吳李碧珠負擔。
    理    由
一、聲請意旨：聲請人為相對人之子，相對人於民國109年間起
    因罹患失智症導致反應退化，有無法說話之情形，目前致已
    不能為意思表示或受意思表示，或不能辨識其意思表示之效
    果，有中華民國身心障礙證明為證。為此，依民法第14條、
    第1110條、第1111條及家事事件法第164 條規定，聲請對其
    為監護之宣告，並選定聲請人為受監護宣告之人之監護人，
    暨指定關係人吳梓謨為會同開具財產清冊之人等語。
二、對於因精神障礙或其他心智缺陷，致不能為意思表示或受意
    思表示，或不能辨識其意思表示之效果者，法院得因本人、
    配偶、四親等內之親屬、最近一年有同居事實之其他親屬、
    檢察官、主管機關、社會福利機構、輔助人、意定監護受任
    人或其他利害關係人之聲請，為監護之宣告，民法第14條第
    1 項定有明文。經本院調查，聲請人主張前述事實，已據提
    出戶籍謄本、中華民國身心障礙證明等件為憑；本院囑託鑑
    定人即衛生福利部朴子醫院身心科李政峰醫師所為之精神鑑
    定報告認：吳李碧珠（即相對人）因罹患失智症，目前認知
    、語言功能受損，無法自由表達其意願，也無法言語，也無
    法適當與人互動，因精神障礙致不能為意思表示或受意思表
    示，及不能辨識其意思表示之效果，建議為監護宣告等語，
    有精神鑑定報告書在卷可參。本院考量前述鑑定意見，認相
    對人因病，理解與表達能力受損，自我照顧功能完全仰賴他
    人協助，認知功能障礙，故相對人因心智缺陷，致不能為意
    思表示或受意思表示，及不能辨識其意思表示之效果。因此
    ，聲請人聲請對相對人為監護之宣告，為有理由，應予准許
    。
三、又受監護宣告之人應置監護人。法院為監護之宣告時，應依
    職權就配偶、四親等內之親屬、最近一年有同居事實之其他
    親屬、主管機關、社會福利機構或其他適當之人選定一人或
    數人為監護人，並同時指定會同開具財產清冊之人。法院選
    定監護人時，應依受監護宣告之人之最佳利益，優先考量受
    監護宣告之人之意見，審酌一切情狀，並注意下列事項：受
     監護宣告之人之身心狀態與生活及財產狀況。受監護宣告
    之人與其配偶、子女或其他共同生活之人間之情感狀況。監
    護人之職業、經歷、意見及其與受監護宣告之人之利害關係
    。法人為監護人時，其事業之種類與內容，法人及其代表人
    與受監護宣告之人之利害關係，民法第1110條、第1111條第
    1 項及第1111條之1 各有明文。本件相對人既為監護之宣告
    ，已如前述，自應為其選定監護人及指定會同開具財產清冊
    之人。經本院調查，相對人已婚，配偶吳棟材已過世，與配
    偶育有子女6人，即長男吳梓仁（已過世）、次男吳梓楠、
    三男吳梓宏、四男吳梓謨、五男吳長岳（即聲請人）、長女
    吳姜音等情，有戶籍謄本附卷可查。本院考量聲請人、關係
    人吳梓謨分別為相對人之五男、四男，均表示願意擔任相對
    人之監護人、會同開具財產清冊之人，並經其他子女等出具
    同意書同意分由聲請人、關係人擔任相對人之監護人、會同
    開具財產清冊之人等情，有親屬系統表、戶籍謄本、同意書
    在卷可參。本院參酌聲請人、關係人為相對人之至親及其等
    之意願，認由聲請人任相對人之監護人，能符合受監護宣告
    之人之最佳利益，選定聲請人為相對人之監護人，並指定關
    係人為會同開具財產清冊之人。
四、再者，依民法第1113條準用同法第1099條、第1099條之1 之
    規定，監護開始時，監護人對於受監護人之財產，應依規定
    會同遺囑指定、當地直轄市、縣（市）政府指派或法院指定
    之人，於二個月內開具財產清冊，並陳報法院；於前條之財
    產清冊開具完成並陳報法院前，監護人對於受監護人之財產
    ，僅得為管理上必要之行為。本件聲請人既任相對人之監護
    人其於監護開始時，對於相對人之財產，自應依前述規定會
    同開具財產清冊之人即關係人於二個月內開具財產清冊並陳
    報法院，併此說明。
五、依家事事件法第164 條第2 項，裁定如主文。
中　　華　　民　　國　　110 　年　　10　　月　　15　　日
                  家事法庭    法　官  洪嘉蘭           
以上正本係照原本作成。
如對本裁定抗告，須於裁定送達後10日之不變期間內，向本院提
出抗告狀，並繳納抗告費新臺幣1,000元
中　　華　　民　　國　　110 　年　　10　　月　　15　　日
                              書記官　林玫熹